【裁判字號】    99,上易,1517
【裁判日期】    990902
【裁判案由】    竊盜
【裁判全文】
臺灣高等法院刑事判決                99年度上易字第1517號
上  訴  人  臺灣士林地方法院檢察署檢察官
被      告  甲○○
上列上訴人因被告竊盜案件，不服臺灣士林地方法院99年度易字
第117號，中華民國99年5月28日第一審判決（起訴案號：臺灣士
林地方法院檢察署99年度偵字第457 號），提起上訴，本院判決
如下：
    主  文
原判決撤銷。
甲○○竊盜，未遂，處拘役貳拾日，如易科罰金，以新台幣壹仟
元折算壹日。緩刑貳年。扣案鑰匙壹把沒收。
    事  實
一、甲○○於民國98年12月19日下午4時許（起訴書誤載為下午6
    時許），在臺北市○○區○○街23巷3 號前，見丙○○所有
    車牌號碼CDL-071 號重型機車（下稱涉案機車）停放該處，
    竟萌生為自己不法所有之意圖，以自備之機車鑰匙，徒手撬
    開該車之龍頭鎖，於啟動該車前，為丙○○之堂妹陳繪文及
    陳繪文前夫張徑豪發現，報警到場處理而未遂。嗣經警到場
    ，當場扣得甲○○所有供竊盜所用鑰匙1把。
二、案經台北市政府警察局大同分局報請台灣士林地方法院檢察
    署檢察官偵查起訴。
    理  由
一、以下所引證據，經本院當庭提示，上訴人即檢察官、被告甲
    ○○對於被告以外之人於審判外之言詞及書面陳述，均表示
    無意見，同意作為證據（本院卷第17反頁），且本院審酌該
    言詞陳述或書面陳述作成時，並無違法或不當之狀況，依刑
    事訴訟法第159條之5第1 項規定，均有證據能力，合先敘明
    。
二、訊據被告對上開時、地，以扣案鑰匙撬開涉案機車龍頭鎖之
    事實坦承不諱，惟矢口否認有何竊盜犯行，辯稱：伊僅試開
    涉案機車，確定是否為伊失竊之機車，並無竊取之故意云云
    。
三、惟查：
(一)上開事實，業經目擊證人陳繪文及張徑豪、乙○○證述在卷
    ，並有贓物認領保管單、車號查詢重型機車車籍2 紙在卷為
    憑，復有鑰匙1把扣案足佐。
(二)被告雖以前詞置辯。惟被告行竊之前，在涉案機車停放地點
    前徘徊，探視我家中有無人在內，後來看我在家，我覺得可
    疑外出察看，被告馬上走回涉案機車上坐著假裝睡覺。我進
    屋內聽到一串鑰匙聲外出察看，發現被告正用鑰匙橇開涉案
    機車龍頭鎖，並通知乙○○，被告聽到我們要報警時便想跑
    走等情，業經陳繪文證述在卷，核與張徑豪證稱：陳繪文告
    知外面好像有人要偷機車，我出去看，叫被告不能走，被告
    表示要看是不是他掉的那臺，我叫陳繪文報警，被告心虛想
    要離開等語，顯見被告行竊之初，已左顧右盼，觀察行竊時
    機是否得宜，迨以扣案鑰匙1 把著手行竊橇開龍頭鎖後，為
    陳繪文與張徑豪發現，先飾詞否認行竊，並找機會離開現場
    ，遭張徑豪及時報警阻止，被告始未及逃脫，顯然被告有行
    竊之意圖，至為灼然。又涉案機車車牌號碼CDL-071 號，廠
    牌為光陽，排氣量124CC，而被告先前所有機車車牌號碼AOZ
    -906號，廠牌為三陽，排氣量101 CC，二臺機車之廠牌、排
    氣量均不相同，有該2 臺車車籍查詢單在卷可稽。此外，細
    查該2 臺機車之彩色照片可知，無論車尾燈、車後方擋泥板
    與後方置物架之外觀、形狀均有明顯不同，且涉案機車前方
    龍頭下有前置物箱，無掛勾，與被告所有車牌號碼AOZ-906
    號機車前方有掛勾但無置物箱，亦有明顯不同，有該2 臺車
    彩色照片附卷可證。被告使用其所有之上開機車時間已久，
    對該車外觀應很熟悉，焉會誤認廠牌、顏色及車型外觀俱不
    相同之涉案機車為其所有，進而將鑰匙插入該車車鎖並開啟
    龍頭鎖，實令人殊難想像。是被告所辯，不足採信。
四、綜上所述，本件事證明確，應依法論科。
五、核被告所為，係犯刑法第320條第1項竊盜罪。被告已著手於
    竊盜犯罪行為之實行而不遂，為未遂犯，依法減輕其刑。被
    告雖有領有身心障礙手冊，然被告自承：案發當天有服用精
    神疾病藥物（原審卷地28反頁），且以其遭陳繪文、張徑豪
    發現時，彼此對話並無異常，到庭接受本院詢問，亦能切題
    回答而無答非所問之情，並能適時為己辯護，顯然行為時及
    本院審理時，均無因精神障礙或其他心智缺陷，致不能辨識
    其行為違法繪欠缺依其辨識而行為之能力，或顯著降低之情
    。
六、原審未詳細勾稽，遽為被告無罪之判決，核其認事用法顯有
    違誤，而無可維持。檢察官上訴意旨，指摘原判決不當，為
    有理由，應由本院將原判決撤銷改判。爰審酌被告假曾失竊
    機車欲確認涉案機車歸屬名義，行竊盜之實，惡性非輕，惟
    念其尚未得手，所生損害尚輕，暨其心智、犯罪手段、智識
    程度等一切情狀，量處如主文第2 項所示之刑，並諭知易科
    罰金之折算標準。扣案鑰匙1 把，為被告所有供犯罪所用之
    物，依法宣告沒收。又被告前未曾受有期徒刑以上刑之宣告
    ，有本院被告前案紀錄表可憑，因一時大意而罹刑章，犯後
    雖未坦承犯行，但已表達決不再犯，是被告經此偵審程序，
    已表悔悟，當知警惕，信無再犯之虞，本院因認對被告所宣
    告之刑，以暫不執行為適當，併宣告緩刑2年，以啟自新。
據上論斷，應依刑事訴訟法第369條第1項前段、第364條、第299
條第1項前段，刑法第320條第1項、第25條第2項、第41條第1 項
前段、第38條第1項第2款、第74條第1項第1款，刑法施行法第1
條之1第1項、第2項前段，判決如主文。
本案經檢察官柯麗鈴到庭執行職務。
中    華    民    國    99    年    9     月    2     日
                  刑事第二庭審判長法  官  洪光燦
                                  法  官  楊照男
                                  法  官  李麗玲
以上正本證明與原本無異。
不得上訴。
                                  書記官  廖婷璇
中    華    民    國    99    年    9     月    2     日
附錄論罪科刑法條：
中華民國刑法第320條
意圖為自己或第三人不法之所有，而竊取他人之動產者，為竊盜
罪，處五年以下有期徒刑、拘役或五百元以下罰金。
意圖為自己或第三人不法之利益，而竊佔他人之不動產者，依前
項之規定處斷。
前二項之未遂犯罰之。

司法院資訊處製作；財團法人民間司法改革基金會備份。
